【裁判字號】    98,交聲,446
【裁判日期】    980325
【裁判案由】    聲明異議
【裁判全文】
臺灣臺中地方法院交通事件裁定         98年度交聲字第446號
原處分機關  交通部公路總局臺中區監理所
異  議  人  甲○○
即受處分人
上列異議人因違反道路交通管理處罰條例案件，對於交通部公路
總局臺中區監理所民國 98年1月23日所為之處分（中監違字第裁
60-P00000000號裁決書），聲明異議，本院裁定如下：
    主    文
異議駁回。
    理    由
一、原處分機關即交通部公路總局臺中區監理所（下稱原處分機
    關）係以：異議人即受處分人甲○○（下稱受處分人）於民
    國 97年12月10日19時45分許，駕駛車號2453-MM號自用小客
    車，行經花蓮縣壽豐鄉○○路與公園路口，因「駕車行經有
    燈光號誌管制之交岔路口闖紅燈（由花蓮縣壽豐鄉○○路北
    上直行）」違規，經花蓮警察局吉安分局壽豐分駐所警員乙
    ○○，以違反道路交通管理處罰條例第 53條第1項之規定舉
    發。嗣經原處分機關於98年1月23日，以中監違字第裁60-P0
    0000000號裁決書，裁處其罰鍰新臺幣（下同） 2700元，並
    依道路交通管理處罰條例第63條第1項第3款規定，記違規點
    數3點。
二、聲明異議意旨略以：受處分人於上開時間，駕駛車號2453-M
    M 號自用小客車，沿花蓮縣壽豐鄉○○路北上行駛，因天色
    昏暗且路況不熟，故在行經中山路與公園路口前，已減速至
    時速10至20公里，為防止右側路口有人車衝出，幾乎是將身
    體往前趴在方向盤上，觀察右側路口有無人車，待行駛至路
    口中央時，發現右側路口沒有人車，始將頭轉回且視線往上
    ，此時發現燈光號誌由綠燈變為黃燈，因車上尚有懷著 3個
    月身孕的太太，故受處分人非常緩慢的加速前進，詎直行至
    前方100至200公尺處，竟遭到警方攔檢舉發，惟受處分人並
    無闖紅燈之情事。而且當時天色昏暗，警察在100至200公尺
    以外，根本無法看清楚車輛位置，卻硬要舉發受處分人闖紅
    燈，爰請求撤銷原處分等語。
三、按車輛面對圓形紅燈表示禁止通行，不得超越停止線或進入
    路口，道路交通標誌標線號誌設置規則第 206條第1項第5款
    定有明文；汽車駕駛人，行經有燈光號誌管制之交岔路口闖
    紅燈者，處新臺幣1800元以上5400元以下罰鍰，並記違規點
    數3點，道路交通管理處罰條例第 53條第1項、第63條第1項
    第3款分別定有明文。經查：
（一）受處分人係於97年12月10日19時45分許，駕駛車號2453-M
      M 號自用小客車，行經花蓮縣壽豐鄉○○路與公園路口，
      於燈光號誌顯示為圓形紅燈時，由花蓮縣壽豐鄉○○路北
      上直行闖紅燈，而為同日18時至20時，在花蓮縣壽豐鄉○
      ○路上，執行交通稽查勤務之警員乙○○攔查舉發等情，
      業據證人乙○○於本院訊問時結證明確，並有警員乙○○
      開立之舉發違反道路交通管理事件通知單在卷可稽。受處
      分人雖辯稱其行駛中山路與公園路口時，燈光號誌始由綠
      燈轉變為紅燈等語，然該路口燈光號誌的運作，會有3至5
      秒鐘的時間是淨空路口，該 3至5秒鐘內4個路口都是紅燈
      警員乙○○舉發受處分人違規時間，中山路口燈光號誌確
      實顯示為圓形紅燈，而公園路口燈光號誌顯示為圓形綠燈
      ，且與受處分人同方向行駛至該路口之3、4部車，在燈光
      號誌顯示為圓形紅燈時，都有在該路口停等紅燈，只有受
      處分人的車輛緩緩的通過路口等情，亦據證人乙○○於本
      院訊問時結證明確。雖受處分人再辯稱依當時天色昏暗及
      警員乙○○站立的位置，根本無法目視受處分人在舉發當
      時的車輛位置，然依警員乙○○事後繪製之道路交通稽查
      點現場示意圖及路口示意照片以觀，警員乙○○站立之稽
      查攔檢點至中山路與公園路口約為 110公尺，由中山路與
      公園路口至稽查攔檢點係呈左彎弧度，於稽查攔檢點可以
      清楚看見該路口之燈光號誌及路口車輛動態無訛，且依上
      開路口示意照片可知，該路段沿路均有設置路燈，並無受
      處分人辯稱天色昏暗無法清楚目視的情況存在。
（二）參諸舉發警員乙○○與受處分人本不相識，亦無任何怨隙
      ，於本院時復具結作證，如有虛偽陳述，依法須負偽證刑
      責，已難認警員乙○○有甘冒偽證刑責的風險，而故意誣
      陷受處分人之動機及必要性。加以警員乙○○本身係依法
      執行勤務，其依法定職權舉發交通違規，除其執行程序有
      違反法令規定之外，就實體之事項，本受合法與真實之推
      定。而按現行法規，並無任何要求警員必須以科學設備，
      取得交通違規事項，始得據以掣單舉發之規定；更無警員
      被安排在特定路口持照相機拍攝闖紅燈之取締勤務，則以
      一般闖紅燈者，在闖越紅燈號誌之路口時，常在一瞬間，
      倘非在設有闖越紅燈之照相器材之路口，實難要求警方一
      定要提出違規者闖紅燈之照片作為證據。本件舉發警員乙
      ○○本於其知覺作用，認知受處分人有闖紅燈違規事實，
      既無任何證據足證其值勤過程有何違反法令情事，揆諸上
      揭說明，自應推定舉發之違規事實確屬真實。受處分人空
      言指摘原舉發不當，尚屬無據。從而，原處分機關依道路
      交通管理處罰條例第 53條第1項及第63條第1項第3款之規
      定，裁處受處分人罰鍰 2700元，並記違規點數3點，於法
      並無不合，本件異議為無理由，應予駁回。
四、據上論斷，應依道路交通管理處罰條例第 87條第2項、道路
    交通案件處理辦法第19條，裁定如主文。
中    華    民    國    98    年    3     月    25    日
                        交通法庭  法  官  陳  得  利
上正本證明與原本無異。
如不服本裁定應於送達後5日內向本院提出抗告狀。
                                  書記官  鐘  麗  芳
中    華    民    國    98    年    3     月    25    日


司法院資訊處製作；財團法人民間司法改革基金會備份。
